臺灣臺中地方法院刑事判決
110年度金訴字第327號
公  訴  人  臺灣臺中地方檢察署檢察官
被      告  龔柏諺


選任辯護人  林苡茹律師（法扶律師）
上列被告因詐欺等案件，經檢察官提起公訴（110年度偵字第196
0號），本院判決如下：
    主    文
龔柏諺幫助犯一般洗錢罪，處有期徒刑參月，併科罰金新臺幣壹
萬元，罰金如易服勞役，以新臺幣壹仟元折算壹日。
    犯罪事實
一、龔柏諺可預見提供金融機構帳戶供不詳身分之人使用，可能
    遭利用於遂行財產上犯罪之目的，且可能產生遮斷資金流動
    軌跡以逃避國家追訴、處罰之效果，竟基於幫助詐欺取財及
    幫助一般洗錢之不確定故意，於民國109年8月初某時，將其
    申請之玉山銀行帳號0000000000000號帳戶（下稱本案帳戶
    ）之存摺、印章、提款卡及密碼，交寄給真實身分不詳之詐
    欺成員，供該詐欺成員犯罪所用。嗣該詐欺成員取得本案帳
    戶之上開資料後，即基於意圖為自己不法所有之詐欺取財及
    一般洗錢之犯意聯絡（卷內證據尚不能證明犯案人數達3人
    以上），先由真實身分不詳之詐欺成員於109年7月25日，在
    交友軟體上使用「琴不思情」之暱稱認識楊順傑，再與楊順
    傑以LINE聯絡，向楊順傑謊稱要見面，邀請楊順傑投資日本
    伊莎半島酒店項目新臺幣（下同）30萬元，致楊順傑陷於錯
    誤，而依該詐欺成員指示，於109年8月24日15時17分許，操
    作其信用卡轉帳2萬元至本案帳戶內，並於109年8月28日日
    遭詐欺成員將上開2萬元轉出至其他帳戶，以掩飾或隱匿特
    定犯罪所得之本質及去向，龔柏諺即以此方式幫助詐欺取財
    及幫助一般洗錢。嗣經楊順傑發覺有異而報警處理，為警循
    線查獲上情。
二、案經楊順傑訴由臺中市政府警察局第三分局報告臺灣臺中地
    方檢察署檢察官偵查起訴。
    理    由
一、證據能力之說明：
  ㈠本判決所引用被告以外之人於審判外之言詞或書面陳述，均
    經本院於審理時當庭直接提示而為合法調查，檢察官、被告
    龔柏諺及其辯護人均同意作為證據（見本院卷第89頁），本
    院審酌前開證據作成或取得狀況，均無非法或不當取證之情
    事，亦無顯不可信情況，故認為適當而均得作為證據。是前
    開證據，依刑事訴訟法第159條之5規定，均具有證據能力。
  ㈡本判決以下所引用之非供述證據，均與本案事實具有自然關
    聯性，且核屬書證、物證性質，又查無事證足認有違背法定
    程式或經偽造、變造所取得等證據排除之情事，復經本院依
    刑事訴訟法第164條、第165條踐行物證、書證之調查程序，
    亦堪認均有證據能力。
二、認定犯罪事實之理由及證據：
  ㈠訊據被告就上開犯罪事實坦承不諱（見本院卷第88、137頁）
    ，核與證人即告訴人楊順傑於警詢時之證述大致相符（見偵
    卷第23-25頁），並有告訴人之網路交易紀錄手機翻拍照片
    、本案帳戶交易明細表、玉山銀行個金集中部109年12月7日
    玉山個（集中）字第1090145451號函及檢附之本案帳戶基本
    資料、交易明細（見偵卷第29、31、33-37頁）在卷可憑，
    足認被告之自白與事實相符，堪以採信。
  ㈡綜上所述，本案事證明確，被告上揭犯行均堪認定，均應依
    法論科。
三、論罪科刑：
　㈠按刑法上之故意，分為直接故意（確定故意）與間接故意（
    不確定故意），行為人對於構成犯罪之事實，明知並有意使
    其發生者，為直接故意；行為人對於構成犯罪之事實，預見
    其發生而其發生並不違背其本意者，為間接故意。次按刑法
    上之幫助犯，係指行為人主觀上以幫助他人犯罪之意思，而
    客觀上從事構成要件以外之行為，應論以幫助犯。又幫助犯
    之成立，以行為人主觀上認識被幫助者正欲從事犯罪或係正
    在從事犯罪，且該犯罪有既遂之可能，而其行為足以幫助他
    人實現構成要件者，即具有幫助故意，並不以行為人確知被
    幫助者係犯何罪名為必要。另按行為人提供金融帳戶提款卡
    及密碼予不認識之人，固非屬洗錢防制法第2條所稱之洗錢
    行為，不成立一般洗錢罪之正犯；然行為人主觀上如認識該
    帳戶可能作為收受、提領特定犯罪所得使用，他人提領後會
    產生遮斷資金流動軌跡以逃避國家追訴、處罰之效果，仍基
    於幫助之犯意而提供，則應論以幫助犯一般洗錢罪（最高法
    院108年度台上大字第3101號裁定意旨參照）。經查，以被
    告之智識程度，被告應能預見提供金融帳戶供真實身分不詳
    之人使用，可能遭利用於遂行財產上犯罪之目的，且可能產
    生遮斷資金流動軌跡以逃避國家追訴、處罰之效果，竟仍提
    供並容任詐欺成員使用本案帳戶以遂行詐欺取財及一般洗錢
    犯行，堪認其主觀上具有不確定故意，然被告並非實施洗錢
    行為之人，亦無證據證明被告即為實施詐術詐欺被害人之人
    ，僅能認定被告係以幫助他人犯罪之意思，實施上開犯罪構
    成要件以外之行為，是被告為詐欺取財、一般洗錢犯行之幫
    助犯，堪以認定。
　㈡核被告所為，係犯刑法刑法第30條第1項、第339條第1項之幫
    助詐欺取財罪；刑法第30條第1項、洗錢防制法第14條第1項
    之幫助一般洗錢罪。
　㈢公訴意旨雖認被告所為，係犯刑法第30條第1項、第339條之4
    第1項第3款之幫助加重詐欺取財罪。然查，本案暱稱「琴不
    思情」之詐欺成員，係透過LINE與告訴人聊天並藉機詐欺告
    訴人，是由卷證尚難認定該詐欺成員係對公眾散布而犯詐欺
    取財罪，且亦無從認定被告對於該詐欺成員之詐欺方式有所
    預見，依罪證有疑利於被告之原則，尚難認被告構成刑法第
    30條第1項前段、第339條之4第1項第3款之幫助犯加重詐欺
    取財罪之情形，惟因基礎社會事實同一，且業經本院告知被
    告上開論罪法條（見本院卷第138頁），已保障其防禦權之
    行使，爰依法變更起訴法條。
　㈣被告係以一行為同時觸犯幫助詐欺取財罪及幫助一般洗錢罪
    ，為想像競合犯，依刑法第55條前段規定，應從一重論以幫
    助一般洗錢罪。
　㈤刑之減輕部分：
　　1.被告係基於幫助之犯意而為一般洗錢罪構成要件以外之行
      為，為幫助犯，衡諸其犯罪情節，爰依刑法第30條第2項
      規定，按正犯之刑減輕之。
　　2.按犯前2條之罪，在偵查或審判中自白者，減輕其刑，洗
      錢防制法第16條第2項定有明文。經查，被告就其一般洗
      錢犯行已自白認罪，爰依上開規定遞減輕其刑。
　㈥爰審酌政府機關近年來為遏止犯罪，大力宣導民眾切勿出售
    、出借帳戶資料，以免成為犯罪成員之幫兇，新聞媒體亦常
    報導犯罪成員利用人頭帳戶作為詐欺、恐嚇取財等犯罪工具
    ，被告竟貿然將本案帳戶之存摺、印章、提款卡及密碼交予
    無信賴關係之不詳人士，以致流入詐欺成員手中作為人頭帳
    戶使用，影響社會正常交易安全甚鉅，增加被害人尋求救濟
    之困難，並使犯罪之追查趨於複雜，助長詐欺風氣，所為實
    值非難；並考量被告雖坦承犯行，且已與告訴人成立調解，
    然被告並未依調解筆錄履行賠償，且經告訴人對被告聲請強
    制執行後，發現被告名下並無財產可供執行，此經告訴人陳
    明在卷，並有告訴人所提出之本院債權憑證影本1紙可佐（
    見本院卷第142-145頁），被告於本院審理雖陳稱係因家庭
    變故，且無工作收入而未能依約賠償告訴人等語（見本院卷
    第136頁），然被告既已與告訴人成立調解，若因故而有延
    期賠償之必要，亦應本於誠信原則，與告訴人溝通協調以取
    得告訴人之諒解，卻捨此不為，自難僅因被告與告訴人曾成
    立調解，而對被告為有利之認定；兼衡被告之智識程度、家
    庭經濟狀況（見本院卷第139頁）等一切情狀，量處如主文
    所示之刑，並就罰金部分諭知易服勞役之折算標準。
四、沒收：
　　洗錢防制法第18條第1項固規定「犯第14條之罪，其所移轉
    、變更、掩飾、隱匿、收受、取得、持有、使用之財物或財
    產上利益，沒收之；犯第15條之罪，其所收受、持有、使用
    之財物或財產上利益，亦同」，此一規定採取義務沒收主義
    ，只要合於前述規定，法院即應為相關沒收之諭知，然該洗
    錢行為之標的是否限於行為人所有者始得宣告沒收，法無明
    文，實務上一向認為倘法條並未規定「不問屬於犯罪行為人
    與否均沒收」時，自仍以屬於被告所有者為限，始應予沒收
    。暨參諸最高法院100年度台上字第5026號判決「毒品危害
    防制條例第19條第1項關於沒收之規定，固採義務沒收主義
    ，凡犯同條例第4條至第9條、第12條、第13條或第14條第1
    項、第2項之罪者，其供犯罪所用或因犯罪所得之財物，均
    應諭知沒收。但該法條並未規定『不問屬於犯罪行為人與否』
    ，均沒收之，自仍以屬於被告所有者為限，始應予以沒收」
    之意旨，本院認在洗錢防制法並未規定「不問屬於犯罪行為
    人與否」之情形下，自宜從有利於被告之認定。經查，依被
    告於偵查中所述，其未因交出本案帳戶而取得任何報酬（見
    偵卷第58頁），卷內亦無證據證明被告已取得上述交付帳戶
    之報酬，基於上開說明，尚無從宣告沒收犯罪所得，附此敘
    明。
據上論斷，應依刑事訴訟法第299條第1項前段、第300條，洗錢
防制法第14條第1項、第16條第2項，刑法第11條、第30條第1項
前段、第2項、第339條第1項、第55條、第42條第3項前段，刑法
施行法第1條之1第1項，判決如主文。
本案經檢察官張時嘉提起公訴，檢察官洪志明、王宜璇到庭執行
職務。
中　　華　　民　　國　　111 　年　　3 　　月　　30　　日
                  刑事第十四庭  審判長法  官  黃司熒
                                      法  官  江健鋒
                                      法  官  田雅心
以上正本證明與原本無異。
如不服本判決應於收受送達後20日內向本院提出上訴書狀，並應
敘述具體理由；其未敘述上訴之理由者，應於上訴期間屆滿後20
日內向本院補提理由書（均須按他造當事人之人數附繕本）「切
勿逕送上級法院」。
告訴人或被害人如不服判決，應備理由具狀向檢察官請求上訴，
上訴期間之計算，以檢察官收受判決正本之日起算。
　　　                              　書記官   王嘉麒
中　　華　　民　　國　　111 　年　　3 　　月　　30　　日
【附錄論罪科刑法條】
◎洗錢防制法第14條第1項
有第2條各款所列洗錢行為者，處7年以下有期徒刑，併科新臺幣
5百萬元以下罰金。
◎刑法第339條第1項
意圖為自己或第三人不法之所有，以詐術使人將本人或第三人之
物交付者，處5年以下有期徒刑、拘役或科或併科50萬元以下罰
金。
◎刑法第30條第1項
幫助他人實行犯罪行為者，為幫助犯。雖他人不知幫助之情者，
亦同。